【裁判字號】    97,交抗,870
【裁判日期】    970730
【裁判案由】    違反道路交通管理處罰條例
【裁判全文】
臺灣高等法院交通事件裁定             97年度交抗字第870號
抗  告  人  甲○○
即受處分人
上列抗告人因違反道路交通管理處罰條例案件，不服臺灣桃園地
方法院，中華民國97年6 月30日所為裁定（97年度交聲字第687
號），提起抗告，本院裁定如下：
    主  文
抗告駁回。
    理  由
一、按汽車駕駛人，行經有燈光號誌管制之交岔路口闖紅燈者，
    處新臺幣（下同）1,800 元以上5,400 元以下罰鍰，道路交
    通管理處罰條例第53條第1 項定有明文。又依同條例第63條
    第1項第3款規定，汽車駕駛人有第53條情形者，除依原條款
    處罰鍰外，並予記點數3 點。次按人民違反法律上之義務而
    應受行政罰之行為，法律無特別規定時，雖不以出於故意為
    必要，仍須以過失為其責任條件。但應受行政罰之行為，僅
    須違反禁止規定或作為義務，而不以發生損害或危險為其要
    件者，推定為有過失，於行為人不能舉證證明自己無過失時
    ，即應受處罰（司法院大法官會議釋字第275 號解釋文同此
    意旨）。末按行政罰法第7 條第1 項固規定：「違反行政法
    上義務之行為非出於故意或過失者，不予處罰。」惟同法第
    1 條但書規定：「其他法律有特別規定者，從其規定。」而
    道路交通管理處罰條例第85條第4 項規定：「依本條例規定
    逕行舉發或同時併處罰其他人之案件，推定受逕行舉發人或
    該其他人有過失」，益將上開有關逕行舉發之法定效力予以
    明文化，即依上開法條意旨，受處分人既經逕行舉發違規，
    即經推定為有過失，若受處分人主張並無過失，應自負舉證
    責任，而屬行政罰法第1 條但書所稱之特別規定。
二、原裁定意旨略以：抗告人即受處分人甲○○於民國（下同）
    96年7 月25日17時10分許，駕駛車號NR-9730 號自用小客車
    ，於桃園縣復興鄉臺七線、中正路口，為警舉發紅燈左轉違
    規。原處分機關調查後，認抗告人上開違規情節屬實，依道
    路交通管理處罰條例第53條第1 項規定，裁處抗告人罰鍰新
    臺幣5,400 元，並依同條例第63條規定併記違規點數3 點。
三、本件抗告意旨略以：
（一）抗告人行經前開系爭路口等候左轉時，該路口之交通號誌
      為綠燈，然因前方車輛行車速度緩慢，致抗告人所駕駛之
      車輛無法直接左轉，俟抗告人車輛左轉時，交通號誌已轉
      變成紅燈，抗告人並無紅燈左轉之情形。
（二）本件舉發員警曾表明為防止執勤時舉發違規事件所產生之
      糾紛，故自行購買攝影機器，並已將本件違規之事實攝影
      存證，但事後抗告人要求觀看該錄影存證之內容，卻遭員
      警拒絕，故抗告人無法據此證明並無違規之事實。
（三）又該舉發員警於原法院所證：該路段如果是週六、週日，
      車流量會很大，平常就算是上下班時間也沒什麼車，因為
      那邊是復興鄉之山上。然案發當時適逢復興鄉公所舉辦水
      蜜桃行銷展示會及綠竹筍盛產期，又逢暑假期間，雖行駛
      車輛不及假日之多，但亦非稀少。縱車流量不大，亦不表
      示抗告人之車輛經前方車輛阻擋致無法於該路口之交通號
      誌轉變成紅燈前左轉之情形，不可能發生。再案發當時抗
      告人所駕駛車輛之行經方向係自臺七線左轉往大溪方向，
      非原裁定認抗告人係於自臺七線左轉至中正路上，抗告人
      認本件舉發與事實不符，且執勤員警亦有誤判之可能，懇
      請撤銷原處分及原裁定云云。
四、經查：
（一）抗告人前開違規事實，業據證人即執行本件舉發之員警康
      順彰於原法院證稱：舉發當時係於復興鄉臺七線、中正路
      口執行勤務，當時是站在中正路往青年活動中心方向之中
      正路上，距離該路口約30公尺處，當時臺七線之號誌為紅
      燈，發現抗告人之車輛是由臺七線紅燈左轉中正路，才攔
      下抗告人加以舉發；復證稱：取締時，會看著路口，抗告
      人違規紅燈左轉才會將其攔下，且臺七線要左轉中正路之
      號誌並無左轉燈，是二時向之號誌，就是綠燈時直接通行
      左轉，如果是綠燈通過到路口中間要左轉時，已經變紅燈
      ，駕駛人應該要趕快左轉，不是等下一個綠燈，因為這樣
      會擋到路口之交通，如果在這種情形趕快左轉，絕對不可
      能取締紅燈左轉，在值勤時可容許此種情形之下紅燈左轉
      等語（見原審卷第18頁、第19頁）。按交通警察製單舉發
      違反道路交通管理處罰條例所列之違規事實，本質上為行
      政處分，係公務員基於職務上之權力，依法就特定之具體
      事件所為之具公法上效果之單方行政行為，基於公務員為
      公法上行為具有公信力之原則，該行政行為當可被推定為
      真正，其據以依法處分之事實認定亦為正確無誤。況本件
      證人康順彰與抗告人素無怨懟等情，業據證人康順彰及抗
      告人所認，有原審訊問筆錄及本件抗告意旨可憑（見原審
      卷第18頁，本院卷第8 頁反面），證人康順彰自無設詞攀
      誣抗告人之理，其證言自屬可信。抗告人既未就其所主張
      執勤員警之舉發有誤一節提出相關證據以供調查，本院亦
      查無任何證據足資證明執勤員警有捏造事實違法取締之情
      事存在，則執勤警員本其維護交通秩序、安全職責所為之
      舉發，自應受到合法、正確之推定。此外，復有桃園縣政
      府警察局桃警局交字第DB0000000 號舉發違反道路交通管
      理事件通知單影本及桃園縣政府警察局大溪分局96年8 月
      14日溪警分交字第0962024499號函文影本各1 件附卷可稽
      。是抗告人於前開時地違規紅燈左轉等情，應堪信為真實
      。
（二）抗告意旨雖稱：行經前開系爭路口等候左轉時，交通號誌
      為綠燈，然因前方車輛行車速度緩慢，致抗告人所駕駛之
      車輛無法直接左轉，嗣於抗告人左轉時，該路口之交通號
      誌已轉變成紅燈，抗告人並無紅燈左轉之情形云云，惟核
      與證人康順彰前揭證詞不符，自不可信。況依證人康順彰
      於原法院證稱：該路段如果是週六、週日，車流量會很大
      ，平常就算是上下班時間也沒什麼車，因為該處是復興鄉
      之山上等語（見原審卷第19頁）。經核案發當時（即96年
      7 月25日）係星期三，並為非假日，車流量應不多，且舉
      發當時係7 月盛夏之季節，縱為下午5 時10分，仍屬日間
      ，光線充足，證人康順彰應無誤判之可能性存在。至抗告
      意旨另以：案發當日適逢復興鄉公所舉辦水蜜桃行銷展示
      會及綠竹筍盛產期，又係暑假期間，雖行經車輛不及假日
      之多，但亦非稀少。縱車流量不大，亦不表示抗告人之車
      輛，經前方車輛阻擋致無法於該路口之交通號誌轉變成紅
      燈前左轉之情形，不可能發生。且案發當時抗告人所駕駛
      車輛之行經方向係自臺七線左轉往大溪方向，非原裁定認
      抗告人係於自臺七線左轉至中正路上云云。惟抗告人並無
      舉出相關積極證據證明有何遭其他車輛阻擋致舉發職務之
      員警誤認抗告人有違規紅燈左轉之情形，亦無證據顯示原
      裁定認定抗告人係於自臺七線左轉至中正路上之事實有所
      違誤，且本件係處罰抗告人紅燈左轉之違規行為，無論抗
      告人係左轉至何處，均不影響對於其紅燈左轉違規之判決
      斷，是抗告人未就其所主張負舉證之責責任，自無從為抗
      告人有利之認定。
（三）再交通違規行為通常於瞬間發生並結束，若要求執勤員警
      所有的舉發行政行為均需預留照相、錄音、錄影或其他科
      學證據以證其實，則國家維護交通秩序、安全之行政措施
      勢必窒礙難行，故刑事訴訟法就犯罪證據有關之規定中，
      與屬行政秩序罰之交通違規裁罰本質不合之部分，於道路
      交通案件處理程序內，自不在準用之列。從而，抗告人既
      未就舉發員警之舉發有誤提出相關證據以供調查，法院經
      查亦無任何證據足資證明舉發員警有捏造事實違法取締之
      情事，揆諸前揭說明，則舉發員警本其維護交通秩序、安
      全職責所為之本件舉發，自應受到合法、正確之推定。抗
      告人空言指稱：舉發員警曾表明為防止執勤時舉發違規事
      件所產生之糾紛，故自行購買攝影機器，並已將本件違規
      之事實攝影存證，但事後抗告人要求觀看該攝影存證之內
      容，卻遭員警所拒絕，故抗告人無法據此證明並未違規之
      事實等情，惟此節業經證人康順彰否認在卷（見原審卷第
      19頁），是舉發員警縱未就抗告人之違規事實予以錄影存
      證，亦無礙抗告人違規事實之認定。
五、綜上所述，抗告人有駕車行經有燈光號誌管制之交岔路口闖
    紅燈之違規行為，原處分機關依道路交通管理處罰條例第53
    條第1 項、第63條第1 項第3 款之規定，裁處抗告人5,400
    元之罰鍰，並記違規點數3 點，於法洵屬有據。原裁定認抗
    告人確有前揭違規行為，因而將抗告人之異議聲明駁回，其
    認事用法，並無違誤。抗告人抗告意旨，仍執前揭辯詞指摘
    原裁定不當，並無理由，應予駁回。
六、據上論斷，應依道路交通案件處理辦法第26條，刑事訴訟法
    第412 條，裁定如主文。
中    華    民    國    97    年    7     月    30    日
                  刑事第三庭審判長法  官  蔡秀雄
                                  法  官  許文章
                                  法  官  謝靜恒
以上正本證明與原本無異。
不得再抗告。
                                  書記官  陳珮茹
中    華    民    國    97    年    7     月    31    日


司法院資訊處製作；財團法人民間司法改革基金會備份。
